【裁判字號】    99,訴,951
【裁判日期】    990430
【裁判案由】    毒品危害防制條例
【裁判全文】
臺灣板橋地方法院刑事判決               99年度訴字第951號
公  訴  人  臺灣板橋地方法院檢察署檢察官
被      告  甲○○
上列被告因違反毒品危害防制條例案件，經檢察官提起公訴（99
年度毒偵字第1539號），被告於準備程序進行中為有罪陳述，經
告知簡式審判程序之旨，並聽取當事人之意見後，經本院合議庭
裁定由受命法官獨任進行簡式審判程序，判決如下：
    主  文
甲○○施用第一級毒品，累犯，處有期徒刑拾月。扣案如附表所
示之物，均沒收銷燬之。
    事  實
一、甲○○前因犯以下施用毒品、竊盜等罪，除經執行(一)至(三)所
    示之觀察勒戒及強制戒治外，下列(三)至(六)所示之罪之有期徒
    刑，均經判決確定，並已執行完畢（於本案構成累犯之前科
    ）：
  (一)前因於民國89年間經警查獲施用第二級毒品，經本院於89年
    6 月2 日以89年度毒聲字第3573號刑事裁定送勒戒處所施以
    觀察、勒戒後，因認無繼續施用毒品之傾向，於89年6 月26
    日釋放出所執行完畢，並經臺灣板橋地方法院檢察署檢察官
    以該署89年度毒偵緝字第700 號為檢察官不起訴處分書為不
    起訴處分確定（初犯）。
  (二)復因於89年8 月至同年月31日間分別犯第一、二級毒品罪，
    經本院以89年度毒聲字第5521號刑事裁定送觀察、勒戒後，
    經執行結果，因認有繼續施用毒品之傾向，由本院裁定令入
    戒治處所施以強制戒治，經入所執行後，因認無繼續執行之
    必要，再經本院以90年度毒聲字第3238號裁定裁定停止戒治
    所餘期間付保管束，於90年8 月28日出所，並於90年9 月18
    日保護管束期滿未經撤銷而視為執行完畢；而其上開施用毒
    品之犯行，經本院以89年度訴字第1871號刑事判決分別判處
    有期徒刑七月、五月，並定其應執行刑為有期徒刑十一月，
    經撤回上訴後，於民國90年2 月16日確定，於91年9 月30日
    縮短刑期執行完畢（二、三犯，初犯觀察勒戒後，五年內再
    犯）。
  (三)詎於執行完畢後，隨又於92年2 月14日至同年4 月30日止分
    別犯連續施用第一、二級毒品罪，經本院以92年度毒聲字第
    1297號刑事裁定令入戒治處所施以強制戒治，於93年1月9日
    因法律修正停止戒治而出監；而其上開施用毒品犯行，經臺
    灣高等法院以該院92年度上訴字第3272號刑事判決撤銷原審
    判決改判有期徒刑一年、七月，並定其應執行刑為有期徒刑
    一年四月，於民國92年11月27日確定，於94年4 月8 日縮短
    刑期執行完畢（四、五犯，初犯觀察勒戒後，五年內再犯）
    。
  (四)復因於95年6 月7 日犯竊盜罪，經本院以95年度易字第1369
    號刑事判決判處有期徒刑八月，於96年1 月9 日確定，於96
    年3 月30日入監執行，再經本院裁定減刑後，於96年7 月16
    日縮短刑期執行完畢。
  (五)又因於94年12月23日、96年1 月19日分別犯竊盜罪及竊盜未
    遂罪，經本院以96年度易字第1347號刑事判決分別判處有期
    徒刑四月、六月，經依法減刑並定其應執行刑為有期徒刑四
    月，於97年1月18日確定。
  (六)再因於96年12月13日犯竊盜罪，經本院以97年度易字第99號
    刑事判決判處有期徒刑七月，於97年3 月20日確定。
  (七)上開(五)、(六)所示之罪之刑，經本院以97年度聲字第1498號刑
    事裁定定其應執行刑為有期徒刑十月，於97年1 月31日入監
    執行，於97年10月12日縮短刑期執行完畢出監（於本案構成
    累犯之前科）。
  (八)詎其於出監後，又因於98年8 月10日犯施用第一級毒品罪，
    經本院以98年訴字第3899號刑事判決判處有期徒刑十月，於
    99年4 月6 日確定（六犯，初犯觀察勒戒後，五年內已經再
    犯，於該五年後再犯）。
  (九)更因於98年8 月24日犯施用第一級毒品罪，經本院以98年訴
    字第3898號刑事判決判處有期徒刑十月（七犯，初犯觀察勒
    戒後，五年內已經再犯，於該五年後再犯；尚未確定）。
  (十)再因於98年10月15日、21日分別犯施用第一級毒品罪，經本
    院以99年訴字第542 號刑事判決各判處有期徒刑十月、十一
    月，並定其應執行刑為有期徒刑一年七月（八、九犯，初犯
    觀察勒戒後，五年內已經再犯，於該五年後再犯）。
二、甲○○因上開施用毒品犯行，經執行觀察勒戒、強制戒治，
    並經偵審程序，已明知海洛因及甲基安非他命，係經毒品危
    害防制條例分列為第一、二級毒品，不得持以施用，惟仍不
    能戒除施用毒品之惡習，竟又基於施用第一級毒品海洛因及
    第二級毒品甲基安非他命之犯意，於99年2 月4 日18時許，
    在臺北縣三峽鎮白雞山莊後方產業道路旁之其車牌號碼BO-1
    171 號自用小客車內，同時施用第一級毒品海洛因及第二級
    毒品甲基安非他命（十犯，初犯觀察勒戒後，五年內已經再
    犯後，於該五年後再犯）。嗣於同日下午5 時45分許，為行
    經該處之員警臨檢盤查，當場扣如附表所示之第一級毒品海
    洛因一包及已使用過之注射針筒二支，而於查獲當日經警所
    採之尿液經送檢驗結果呈嗎啡、甲基安非他命陽性反應，始
    查知上情。
三、案經臺北縣政府警察局三峽分局報告臺灣板橋地方法院檢察
    署檢察官偵查起訴。
    理  由
一、本案被告甲○○所犯係死刑、無期徒刑或最輕本刑為三年以
    上有期徒刑以外之罪，於本院準備程序進行中，被告先就被
    訴事實為有罪之陳述，經本院告知簡式審判程序之旨，並聽
    取公訴人、被告之意見後，由本院合議庭依刑事訴訟法第27
    3 條之1第1項規定，裁定由受命法官獨任進行簡式審判程序
    。
二、被告甲○○就其於事實欄二所示時間，同時施用第一級毒品
    海洛因及第二級甲基安非他命之事實，經被告於警詢、偵訊
    及本院審理中均坦承不諱，且被告於上開時間經警採集之尿
    液，經送台灣檢驗科技股份有限公司以酵素免疫分析法為初
    步檢驗，並以氣相層析質譜儀法為確認檢驗後，呈嗎啡及安
    非他命類陽性反應，有臺北縣政府警察局三峽分局扣押物品
    目錄表、查獲違反毒品危害防制條例案姓名對照表、臺灣檢
    驗科技股份有限公司濫用藥物檢驗報告（編號：UL/2010/20
    394 ）等在卷可查。查以，酵素免疫分析法屬免疫學分析原
    理，當其他藥物化學結構相近才可能引起偽陽性；氣相層析
    質譜儀法則係目前確認藥物篩檢結果時最常採用之確認方法
    ，在良好的操作條件下，以氣相層析質譜儀作藥物及其代謝
    物之定性及定量分析，幾乎不會有偽陽性反應產生，行政院
    衛生署管制藥品管理局92年6 月20日管檢字第0920004713號
    函函述甚明，是本件上開檢驗報告結果，應屬精確而堪採信
    。次查，海洛因係嗎啡經化學合成之半人工合成品，其藥（
    毒）性高於嗎啡，經吸食或注射進入人體，藉由人體代謝系
    統之新陳代謝，分解成藥（毒）性較低之嗎啡、以及含有少
    量6-乙醯可待因、可待因等雜質，而由尿液排出人體，故可
    於尿液中檢驗出嗎啡、可待因等成分等情，此有憲兵司令部
    79年6月1日（79）鑑驗字第0273號函、80年6 月17日（80）
    鑑驗字第2815號函、法務部調查局80年3月28 日（80）發技
    1 字第1898號函、行政院衛生署管制藥品管理局以91年12月
    27日管檢字第121513號函可參。又服用海洛因後，尿液可檢
    出嗎啡最長時間，與服用劑量、服用頻率、服用方式、飲用
    水量多寡、個人體質及代謝情況等因素有關，依個案而異。
    依文獻Clarke's Isolation and Identification of Drugs
    第二版記述，海洛因服用後於24小時內，經由尿液排出之量
    可能達施用劑量之百分之八十，另Michael L.Smith 等人針
    對不同受試者，以注射方式給予一次劑量3mg 至12mg 海 洛
    因進行試驗，結果顯示注射劑量增加，可檢出嗎啡陽性反應
    （濃度遠高於或等於300ng/mL）之時間亦有延長之趨勢，而
    不同受試者可檢出嗎啡陽性反應之時間各異，平均為一至二
    天，惟部分注射12mg海洛因者，至71小時仍可檢出微量嗎啡
    成分，故服用高劑量海洛因，其尿液在72小時至96小時內，
    仍有檢出嗎啡成分之可能性等情可據（參見行政院衛生署管
    制藥品管理局94年6 月出版「濫用藥物檢驗相關解釋彙編」
    第151 、152 頁）。再查，按施用甲基安非他命後，經由代
    謝會產生安非他命，而施用安非他命經由代謝則不會再產生
    甲基安非他命，此亦有財團法人私立高雄醫學大學附設中和
    紀念醫院93年11月29日高醫附秘字第0930003384號函及附件
    可參，且依據英國藥協會所編纂之Clarke's Isolation and
    Identification of Drugs 一書之記載，人體施用安非他命
    後，主要代謝物有未改變型態之安非他命，而無甲基安非他
    命，然人體施用甲基安非他命後，主要代謝物有未改變型態
    之甲基安非他命及安非他命，此亦有法務部調查局93年5 月
    4 日調科壹字第09362413980 號函述可稽；此外，毒品施用
    後於尿液中可檢出之時間，受施用劑量及施用頻率、施用方
    式、飲水量之多寡、個人體質及其代謝情況等因素影響，因
    個案而異，於服用甲基安非他命後，一般可檢出之時間為一
    至五天，行政院衛生署管制藥品管理局92年12月2 日管檢字
    第0920009990號函可供參照。依上開事證，被告有確於上開
    經警採尿往前回溯一至四天內之某時，同時施用第一級毒品
    海洛因、第二級毒品甲基安非他命之犯行，應堪認定。
三、按毒品危害防制條例於92年7 月9 日修正公布，自93年1 月
    9 日施行，其中第20條、第23條將施用毒品之刑事處遇程序
    ，區分為「初犯」及「五年內再犯」、「五年後再犯」。依
    其立法理由之說明：「初犯」，經觀察、勒戒或強制戒治後
    ，應為不起訴處分或不付審理之裁定；經觀察、勒戒或強制
    戒治執行完畢釋放後，「五年內再犯」者，因其再犯率甚高
    ，原實施之觀察、勒戒及強制戒治既已無法收其實效，爰依
    法追訴或裁定交付審理。至於經觀察、勒戒或強制戒治執行
    完畢釋放後，「五年後再犯」者，前所實施之觀察、勒戒或
    強制戒治已足以遮斷其施用毒品之毒癮，為期自新及協助其
    斷除毒癮，仍適用「初犯」規定，先經觀察、勒戒或強制戒
    治之程序。從而依修正後之規定，僅限於「初犯」及「五年
    後再犯」二種情形，始應先經觀察、勒戒或強制戒治程序。
    倘被告於五年內已再犯，經依法追訴處罰，縱其第三次（或
    第三次以上）再度施用毒品之時間，在初犯經觀察、勒戒或
    強制戒治執行完畢釋放五年以後，已不合於「五年後再犯」
    之規定，且因已於「五年內再犯」，顯見其再犯率甚高，原
    實施觀察、勒戒或強制戒治，已無法收其實效，即應依該條
    例第10條處罰（最高法院95年度第7 次刑事庭會議決議要旨
    參照）。查以，被告於事實欄一、(一)所示之觀察、勒戒執行
    完畢後（初犯），於執行完畢五年內，分別犯事實欄一、(二)
    、(三)所示之施用毒品罪等情，有上開各判決及臺灣高等法院
    被告前案紀錄表各一份在卷可稽，被告於初犯經觀察勒戒執
    行完畢釋放五年以內，即為二犯，依上開說明，該二犯至本
    案之十犯，皆非毒品危害防制條例第23條第2 項所規定之「
    五年後再犯」類型，應依法訴追處罰。綜上所述，本案事證
    明確，被告犯行洵堪認定，應予依法論科。
四、按海洛因、甲基安非他命係分屬毒品危害防制條例第2條第2
    項第1 款、第2 款規定之第一、二級毒品，被告於事實欄二
    所示之時地，同時施用海洛因、甲基安非他命之行為，核其
    所為，係犯毒品危害防制條例第10條第1 項之施用第一級毒
    品罪、同條第2 項之施用第二級毒品罪。又被告為施用上開
    毒品而持有各該毒品之低度行為，均應為施用之高度行為所
    吸收，不另論罪。被告以一行為同時施用該二種毒品，觸犯
    上開二罪名，為想像競合犯，應從一重之施用第一級毒品罪
    處斷；起訴書雖認被告係分別施用而請求分論併罰，惟被告
    係於本欄所載之時地，同施用該二種毒品之情，業據被告於
    審理中陳述明確，自應論以想像競合犯，附此敘明。又被告
    有如事實欄一所示之犯罪科刑暨執行紀錄，有臺灣高等法院
    被告前案紀錄表在卷可稽，其於有期徒刑之執行完畢後，五
    年以內故意再犯有期徒刑以上之本案之罪，為累犯，應依刑
    法第47條第1 項規定加重其刑。爰審酌被告前已因施用毒品
    犯行，經觀察勒戒，並已不起訴處分確定，本應知所惕勵，
    竟仍再為本案施用毒品之犯行，顯見其意志不堅，缺乏戒毒
    意志，除戕害自己身心健康外，並易導致社會危險，斟酌其
    智識程度、犯罪動機、目的、犯後態度、前次施用毒品案件
    所處刑度及本件公訴人請求量處有期徒刑十月至一年等一切
    情狀，茲就所犯之罪，量處如主文所示之刑，以示懲儆。
五、扣案如附表編號一所示之白色粉末一袋，經送交通部民用航
    空局航空醫務中心檢驗結果，檢出含有第一級毒品成分，有
    同表該欄所示之鑑定書一份在卷可稽，而同表該欄包裝該毒
    品所用之包裝袋，係包裝該毒品而與該毒品難以析離，應認
    屬查獲之毒品；又扣案如附表編號二所示之注射針筒二支，
    係被告所有供其施用海洛因所用之物，業據被告前於警詢中
    供承在卷，該針筒內顯曾裝有海洛因，是與該毒品難以析離
    ，自應認屬查獲之毒品（臺灣高等法院暨所屬法院96年法律
    座談會刑事類提案第18號研討結果參照），均應依毒品危害
    防制條例第18條第1 項前段規定，沒收銷燬之。
據上論斷，應依刑事訴訟法第273 條之1 第1 項、第299 條第1
項前段、毒品危害防制條例第10條、第18條第1 項前段，刑法第
11條、第55條、第47條第1 項，判決如主文。
本案經檢察官陳怡親到庭執行職務。
中    華    民    國    99    年     4    月    30    日
                  刑事第一庭  法  官  陳世旻
┌────────────────────────────────────────────┐
│附表：被告於事實欄二遭查獲時之扣案物品                                                  │
├──┬──────────┬───┬──────────────────────────┤
│編號│名稱                │數量  │鑑定文號暨鑑定結果                                  │
├──┼──────────┼───┼──────────────────────────┤
│ 一 │(一)名稱：            │一袋  │(一)鑑定文號：                                        │
│    │  第一級毒品海洛因。│      │  交通部民用航空局航空醫務中心99年02月23日航藥鑑字第│
│    │(二)外觀：            │      │  0000000號。                                       │
│    │  白色粉末。        │      │(二)鑑定結果：                                        │
│    │                    │      │  實稱毛重0.3810公克（含1袋），淨重0.1810公克，取樣 │
│    │                    │      │  0.0020公克，餘重0.1790公克，檢出Heroin、          │
│    │                    │      │  6-Monoacetylmorphine及Acetylcodeine成分。         │
├──┼──────────┼───┼──────────────────────────┤
│ 二 │注射針筒（含海洛因殘│二支  │無，供被告施用第一、二級毒品所用之物                │
│    │渣）                │      │                                                    │
└──┴──────────┴───┴──────────────────────────┘
上列正本證明與原本無異。
如不服本判決，應於判決送達後10日內敘明上訴理由，向本院提
出上訴狀 (應附繕本) ，上訴於臺灣高等法院。其未敘述上訴理
由者，應於上訴期間屆滿後20日內向本院補提理由書「切勿逕送
上級法院」。
                              書記官  楊雅芳
中    華    民    國    99    年    5     月    13    日
附錄：本案論罪科刑法條
毒品危害防制條例 (民國98年05月20日修正)
第10條
施用第一級毒品者，處六月以上五年以下有期徒刑。
施用第二級毒品者，處三年以下有期徒刑。

司法院資訊處製作；財團法人民間司法改革基金會備份。
